【裁判字號】    92,上訴,1066
【裁判日期】    921028
【裁判案由】    偽造有價證券
【裁判全文】
臺灣高等法院臺中分院刑事判決              民國九十二年度上訴字第一○六六號
    上  訴  人  台灣台中地方法院檢察署檢察官
    上  訴  人
    即  被  告  己○○
    指定辯護人  本院公設辯護人  王金陵
右上訴人等因被告偽造有價證券等案件，不服臺灣台中地方法院中華民國九十二年四
月十日第一審判決（民國九十二年度訴字第七五九號，起訴案號：臺灣台中地方法院
檢察署民國九十一年度偵字第一九三四三號），提起上訴，本院判決如左：
    主      文
上訴駁回。
    事      實
一、己○○與乙○○係朋友關係，乙○○因需款週轉，於民國（下同）八十二年九月
    間某日，持其所有坐落彰化縣埔鹽鄉○○段一八五一、一八五二號土地所有權狀
    及印鑑證明、身分證等資料，委由己○○向人借款新台幣（下同）一百萬元。詎
    己○○受託為乙○○處理借款事務，竟意圖為自己不法之利益及供行使之用，未
    經乙○○之授權，於八十二年十月一日，在台中市○○街甲○○代書事務所內，
    簽捺乙○○之署押於發票人欄，而偽造乙○○為發票人，發票日八十二年十月一
    日，未載到期日，金額三十萬元，票號０三七六八二號之本票一張交付甲○○，
    向甲○○借款三十萬元，用以抵充自己積欠甲○○之借款利息，並將前述資料持
    交甲○○，由甲○○於八十二年十月八日，設定登記抵押權一百五十萬元予案外
    人丁○○，足以生損害於乙○○。嗣乙○○向己○○催交借得款項，己○○始於
    八十二年十月十三日，書立載有向乙○○借款八十萬元，願於八十二年十月二十
    日清償等內容之收據一紙，交予乙○○收執，惟迄未給付。事後甲○○持該偽造
    之本票向乙○○索債，乙○○始知上情。
二、案經乙○○訴由台灣台中地方法院檢察署檢察官偵查起訴。
    理      由
一、訊據被告（下稱被告）己○○否認偽造有價證券及背信犯行，辯稱：乙○○委伊
    借款一百萬元，伊向甲○○借款，甲○○說僅能借三十萬元，要簽發本票，伊即
    於八十二年十月一日，在台中市○○街甲○○代書事務所，以乙○○名義簽發金
    額三十萬元本票一張交給甲○○，但甲○○並未將三十萬元交伊，不知為何設定
    抵押云云。惟查右揭犯罪事實，業據告訴人乙○○分別於偵查中原審及本院審理
    時指訴綦詳，復有借據、土地登記簿謄本、偽造之本票及彰化縣溪湖地政事務所
    九十二年八月五日溪地一字第○九二○○○四九九四號函檢送設定抵押之資料影
    本各一份附卷可稽（其中指稱被告向甲○○借得一百萬元部分，並無其他事據佐
    憑，此部分尚難認定），被告於警訊時亦供稱伊前向甲○○借款四百萬元，利息
    未繳，乙○○委伊向甲○○借得三十萬元後，甲○○即說以該三十萬元抵扣借款
    利息等語，另於偵查中及本院審理時坦承：簽發該三十萬元本票未經乙○○同意
    云云。顯見被告確有利用告訴人持交坐落彰化縣埔鹽鄉○○段一八五一、一八五
    二號土地所有權狀及印鑑證明、身分證等資料，委其借款之機會，偽造告訴人名
    義簽發面額三十萬元之本票交付甲○○，且設定抵押權一百五十萬元予甲○○指
    定之案外人丁○○，而向甲○○借得三十萬元，用以抵充其積欠甲○○之借款利
    息，自有為自己不法利益之意圖，並致生損害於告訴人，被告所辯無非飾卸之詞
    ，不足採信，其犯行已堪認定。本件被告偽造本票之事證已臻明確，認無再傳訊
    證人戊○○之必要，附此敘明。
二、核被告所為，係犯刑法第二百零一條第一項之偽造有價證券罪及同法第三百四十
    二條第一項之背信罪。被告偽造告訴人署押部分，係偽造有價證券之階段行為，
    而行使偽造有價證券之低度行為，已為偽造有價證券之高度行為所吸收，均不另
    論罪。而所犯上開二罪間，有方法結果之牽連關係，應從一重之偽造有價證券罪
    處斷。原審適用刑法第二百零一條第一項、第三百四十二條第一項、第五十五條
    、第二百零五條、罰金罰鍰提高標準條例第一條前段之規定，審酌被告之品行（
    前曾因詐欺案件，經本院判處有期徒刑六月，緩刑四年，不構成累犯）及其犯罪
    動機、目的、手段、所生損害、犯罪後態度等一切情狀，量處有期徒刑年貳月
    。偽造之告訴人為發票人，發票日八十二年十月一日，未載到期日，金額三十萬
    元，票號０三七六八二號之本票一張，應依刑法第二百零五條規定宣告沒收（包
    括本票上偽造之告訴人署押，該偽造之署押已無庸再依刑法第二百十九條規定宣
    告沒收）。原審認事、用法及量刑，並無不當，檢察官上訴意旨認原審量刑過輕
    ，被告上訴意旨否認犯罪，並請求從輕處罰，指摘原判決不當，均為無理由，應
    予駁回。
三、據上論斷，應依刑事訴訟法第三百六十八條，判決如主文。
本案經檢察官丙○○到庭執行職務。
中      華民      國      九十二  年      十      月      二十八  日
                                臺灣高等法院臺中分院刑事第九庭
                                      審判長法  官  陳  筱  珮
                                            法  官  趙  春  碧
                                            法  官  吳  重  政
右正本證明與原本無異。
如不服本判決應於收受送達後十日內向本院提出上訴書狀，其未敘述上訴之理由者並
得於提起上訴後十日內向本院補提理由書（均須按他造當事人之人數附繕本）。
                                            書記官  林  育  德
中      華      民      國      九十二  年      十      月      三十一  日
附錄論罪科刑法條
刑法第二百零一條第一項：
意圖供行使之用，而偽造、變造公債票、公司股票或其他有價證券者，處三年以上十
年以下有期徒刑，得併科三千元以下罰金。
刑法第三百四十二條第一項：
為他人處理事務，意圖為自己或第三人不法之利益，或損害本人之利益，而為違背其
任務之行為，致生損害於本人之財產或其他利益者，處五年以下有期徒刑、拘役或科
或併科一千元以下之罰金。
                                                    Ａ


司法院資訊處製作；財團法人民間司法改革基金會備份。
